【裁判字號】    98,上訴,44
【裁判日期】    980316
【裁判案由】    殺人
【裁判全文】
臺灣高等法院花蓮分院刑事判決          98年度上訴字第44號
上  訴  人  臺灣臺東地方法院檢察署檢察官
被      告  乙○○
                      里巷23號
                    現羈押於臺灣花蓮看守所
指定辯護人  張照堂律師
上列上訴人因被告殺人案件，不服臺灣臺東地方法院97年度重訴
字第8號中華民國98年1月19日第一審判決（起訴案號：臺灣臺東
地方法院檢察署97年度偵字第1404、1626號），提起上訴，本院
判決如下：
    主  文
上訴駁回。
    理  由
一、依刑事訴訟法第350條、第361條、第362條、第367條規定，
    不服地方法院之第一審判決而上訴者，須提出上訴書狀，並
    應敘述具體理由，為上訴必備之程式；其所提出之上訴書狀
    並未敘述上訴理由，或僅曾以言詞陳述上訴理由者，均應於
    上訴期間屆滿後20日內補提理由書於第一審法院。第一審法
    院經形式審查，認逾期未補提上訴理由者，應定期間先命補
    正；逾期未補正者，為上訴不合法律上之程式，應以裁定駁
    回。倘已提出上訴理由，但所提非屬具體理由者，則由第二
    審法院以上訴不合法律上之程式，判決駁回。而所謂具體理
    由，必係依據卷內既有訴訟資料或提出新事證，指摘或表明
    第一審判決有何採證認事、用法或量刑等足以影響判決本旨
    之不當或違法，而構成應予撤銷之具體事由，始克當之（例
    如：依憑證據法則具體指出所採證據何以不具證據能力，或
    依憑卷證資料，明確指出所為證據證明力之判斷如何違背經
    驗、論理法則）；倘僅泛言原判決認定事實錯誤、違背法令
    、量刑失之過重或輕縱，而未依上揭意旨指出具體事由，或
    形式上雖已指出具體事由，然該事由縱使屬實，亦不足以認
    為原判決有何不當或違法者（例如：對不具有調查必要性之
    證據，法院未依聲請調查亦未說明理由，或援用證據不當，
    但除去該證據仍應為同一事實之認定），皆難謂係具體理由
    ，俾與第二審上訴制度在請求第二審法院撤銷、變更第一審
    不當或違法之判決，以實現個案救濟之立法目的相契合，並
    節制濫行上訴（最高法院著有97年度台上字第 892號判決可
    參）。
二、本件檢察官不服原審判決，於民國98年2月6日合法提起上訴
    ，形式上雖提出上訴書狀敘述上訴理由，惟其理由僅略以：
    茲據告訴人甲○○具狀請求上訴，略以：被告乙○○殺死被
    害人劉家華有直接故意，行兇後復企圖湮滅證據，且迄今尚
    未賠償告訴人即被害人之母甲○○，原審量刑過輕，經核尚
    非無理由，附送原書狀提起上訴等語。經查：
（一）按上訴書狀若引用或檢附其他文書代替，以為上訴理由者
      ，該引用或檢附之其他文書內容，非屬上訴書狀之內容（
      最高法院65年台上字第2836號、69年台上字第2724號判例
      參照）。故上訴書狀是否敘述具體理由，應就所引用或檢
      附之文書以外之內容加以觀察、判斷，若除去該引用、檢
      附之文書外，其餘部分之敘述，不能認係具體理由者，上
      訴即非合法。本件檢察官上訴書雖謂檢附告訴人甲○○之
      請求上訴狀，惟依上說明，告訴人之請求上訴狀並非屬上
      訴書狀之內容，合先敘明。
（二）再按量刑輕重，係屬事實審法院得依職權自由裁量之事項
      ，苟已斟酌刑法第57條各款所列情狀而未逾越法定刑度，
      不得遽指為違法。本件原審已認定被告乙○○故意以握拳
      方式，將手中預藏之瑞士刀自上往下猛力刺進足致被害人
      死亡之胸背部，意在致人於死，其有殺人故意；並已審酌
      被告乙○○只因與被害人有嫌隙，即預藏瑞士刀挑釁被害
      人造成衝突後，即以瑞士刀刺殺被害人，犯後未見悔意，
      其惡性非輕，及至目前均未與被害人家屬達成民事賠償等
      一切情狀，始量處有期徒刑12年等情，均經原判決於理由
      中論述甚詳（見原審判決第8、9頁）。故上訴理由所稱：
      被告乙○○殺死被害人劉家華有直接故意，且迄今尚未賠
      償告訴人即被害人之母甲○○等情，均業經原審於量刑時
      加以審酌，原審量處原判決主文所示之刑，量刑尚稱允適
      ，又未逾越法定刑度，自難遽指為違法。
（三）此外，原審並無未就檢察官上訴書所指者加以審酌之情事
      存在。且檢察官復未提出新事證，指摘或表明第一審判決
      有何採證認事，足以影響判決本旨之不當或違法，而構成
      應予撤銷之具體事由。故依前開最高法院判決意旨，檢察
      官前揭上訴理由自非屬得上訴第二審之具體理由。從而，
      揆諸首揭說明，本件上訴不合法律上之程式，且無從命補
      正，應予駁回，並不經言詞辯論為之。
據上論斷，應依刑事訴訟法第367條前段、第372條，判決如主文
。
中    華    民    國    98    年    3    月     16    日
                        審判長法  官  何方興
                              法  官  王紋瑩
                              法  官  林德盛
以上正本證明與原本無異。
如不服本判決，應於收受送達後10日內向本院提出上訴書狀，其
未敘述理由者，並得於提起上訴狀後10日內向本院補提理由書（
均須按他造當事人之人數附繕本「切勿逕送上級法院」。
告訴人或被害人如對於本判決不服者，應具備理由請求檢察官上
訴，其上訴期間之計算係以檢察官收受判決正本之日期為準。
中    華    民    國    98    年    3    月     16    日
                              書記官  劉妙娘
附錄本案論罪條文：
刑法第271條
殺人者，處死刑、無期徒刑或10年以上有期徒刑。
前項之未遂犯罰之。
預備犯第1項之罪者，處2年以下有期徒刑。


司法院資訊處製作；財團法人民間司法改革基金會備份。
